【裁判字號】    98,基秩,58
【裁判日期】    980527
【裁判案由】    違反社會秩序維護法
【裁判全文】
臺灣基隆地方法院基隆簡易庭裁定        98年度基秩字第58號
移送機關    基隆市警察局第三分局
被移送人    甲○○
上列被移送人因違反社會秩序維護法案件，經移送機關以中華民
國98年5月24日基警三分偵字第0980361590號移送書移送審理，
本院裁定如下：
    主  文
甲○○吸食煙毒或麻醉藥品以外之迷幻物品愷他命（Ketamine；
俗稱「Ｋ他命」），處罰鍰新臺幣柒仟元。扣案之愷他命盤壹只
，沒入之。
    事實理由及證據
一、違序事實︰
    甲○○於民國98年4月7日20時10分許回溯96小時內某時，在
    不詳地點，非法施用第三級毒品愷他命（Ketamine；俗稱「
    Ｋ他命」）1次，嗣於同日19時許，在基隆市○○路136號「
    立誠汽車保修廠」為警查獲，並扣得愷他命盤乙只，經警徵
    得其同意採尿送驗後，結果呈Ketamine、NorKetamine之陽
    性反應。
二、證據及理由：
  (一)上開違序事實，被移送人甲○○於警詢雖矢口否認犯行，辯
    稱：最近一次施用毒品時間，係大約半年前云云。惟查被告
    查獲後於98年4月7日20時10分許所採集尿液，經送驗結果，
    呈Ketamine、NorKetamine之陽性反應，此有98年4月17日台
    灣尖端先進生技醫藥股份有限公司濫用藥物報告及基隆市警
    察局第三分局偵辦毒品案件尿液檢體對照表各1紙在卷可稽
    ，復有扣案之愷他命盤1只足資佐證，是以被移送人吸食愷
    他命之煙毒或麻醉藥品以外之迷幻物品之事實，即堪以認定
    。
  (二)按社會秩序維護法第66條第1 款所規範之客體，乃「吸食或
    施打煙毒或麻醉藥品以外之迷幻物品」，其中，所指「煙毒
    」，原係指「肅清煙毒條例」所稱之「煙毒」；至所指「麻
    醉藥品」，固係指「麻醉藥品管理條例」所稱之麻醉藥品。
    惟我國原主管成癮性藥品之法令「肅清煙毒條例」及「麻醉
    藥品管理條例」，本係依據聯合國西元1961年「麻醉藥品單
    一公約」訂定，嗣鑑於毒品問題日趨嚴重，新興合成毒品層
    出不窮，遂於民國87年5 月20日，另行參照聯合國西元1971
    年「影響精神物質公約」及1988年「禁止非法販運麻醉藥品
    和精神物質公約」之精神，乃將原「肅清煙毒條例」修正為
    「毒品危害防制條例」（將毒品分為三級列管），再於民國
    88年6 月2 日，將「麻醉藥品管理條例」修正為「管制藥品
    管理條例」（將管制藥品分為四級列管），繼而於民國92年
    7 月9 日，修正「毒品危害防制條例」（增列第四級毒品）
    ，並自公布後六個月施行，以與「管制藥品管理條例」相互
    稽合（按：「管制藥品管理條例」係依「毒品危害防制條例
    」第2 條第4 項規定訂定；凡合於醫藥及科學上使用者，即
    為管制藥品，否則，即屬毒品）。茲社會秩序維護法雖迄未
    配合上揭法律修正，然觀其立法源由，亦明顯可知所指「吸
    食或施打煙毒或麻醉藥品以外之迷幻物品」，應指行為人吸
    食或施打「煙毒」或「麻醉藥品」，乃為「肅清煙毒條例」
    或「麻醉藥品管理條例」所不處罰者，據此配合我國主管成
    癮性藥品法令之修正而為觀察，「肅清煙毒條例」或「麻醉
    藥品管理條例」廢止之後，社會秩序維護法所指「吸食或施
    打煙毒或麻醉藥品以外之迷幻物品」，當應係指行為人吸食
    或施打「毒品」或「管制藥品」，乃為「毒品危害防制條例
    」或「管制藥品管理條例」所不處罰者而言。茲被移送人吸
    食第三級毒品愷他命之違法行為，既經本院認定如前，揆之
    上開說明，其違反社會秩序維護法第66條第1 款之違法行為
    ，自亦堪可認定。
  (三)綜上，本院審酌被移送人吸食足可導致「個人知覺經驗改變
    、喪失真實感而脫離現實」之第三級毒品愷他命，無非為求
    體驗「一己精神與軀體分離之感覺，俾隨之進入幻境」之違
    法動機；兼衡量被移送人所為雖戕害自己身心健康，然並未
    對他人造成危害之行為可責程度等一切情狀，量處如主文所
    示之罰鍰。
  (四)扣案之愷他命吸盤1個，係被移送人所有供施用愷他命之用
    ，亦據被移送人供陳明確，爰依社會秩序維護法第22條第3
    項規定，併予宣告沒入之。
三、依社會秩序維護法第45條第1 項、第66條第1 款、第22條第
    3 項，裁定如主文。
中    華    民    國    98    年    5    月    27    日
                  基隆簡易庭法  官  陳伯厚
以上正本證明與原本無異。
如不服本裁定，得於裁定書送達之翌日起5日內，以書狀述理
由，向本庭提起抗告。
中    華    民    國    98    年    5     月    27    日
                            書記官  王惠萍


司法院資訊處製作；財團法人民間司法改革基金會備份。
